臺灣彰化地方法院刑事判決　　　　　　 96年度交訴字第147號
公　訴　人　臺灣彰化地方法院檢察署檢察官
被　　　告　甲○○即許棍智）.
上列被告因過失致死等案件，經檢察官提起公訴（96年度偵字第
3696、4843號），本院判決如下：
    主  文
甲○○駕駛動力交通工具肇事，致人受傷而逃逸，處有期徒刑柒
月，減為有期徒刑參月又拾伍日；又過失致人於死，處有期徒刑
壹年，減為有期徒刑陸月。應執行有期徒刑玖月，緩刑貳年。
    事實及理由
一、犯罪事實：
    甲○○於民國（下同）96年4月3日下午4時30分許，駕駛車
    牌號碼PK-9370號自小貨車，沿彰化縣伸港鄉○○村○○路
    由東往西方向行駛，其原應注意汽車行進中之車前狀況，隨
    時採取必要安全措施，及行經無號誌之交岔路口，應減速慢
    行作隨時停車之準備。而依當時情形，甲○○並無不能加以
    注意之情事，竟疏於注意及此，而貿然以時速40至50公里之
    速度通過建興路26號旁之產業道路與建興路交會無號誌交岔
    路口，適有彭天貴騎乘車牌號碼TTY-069號機車沿上開產業
    道路由北往南行駛，通過該無號誌交岔路口，彭天貴亦疏未
    支線車應停讓幹道車先行。兩人各因上開疏失，而閃避不及
    ，在該路口處發生碰撞。彭天貴因此倒地受傷，受有「頭部
    外傷、胸部挫傷合併左側肋骨骨折出血、腹部鈍傷及脾臟破
    裂、小腸穿孔」之傷害。甲○○於車禍肇事後，雖曾下車查
    看，將彭天貴移到路邊坐著之後，未盡其救護之義務，即先
    行逃逸而去，嗣經民眾途經該處，始報警處理並將彭天貴送
    醫急救，惟彭天貴仍因「腹腔內持續出血」，引發低容積性
    休克，於翌日凌晨1時40分不治身亡。嗣經警方調閱路口監
    視錄影器，始得知甲○○上述犯行。
二、認定犯罪之證據及理由：
  (一)被告於警詢、偵查中，對於上述車禍經過均不爭執，於本院
    審理中，亦承認有駕駛過失及肇事逃逸之事實。
  (二)道路交通事故現場圖、道路交通事故調查報告表(一)、(二)及現
    場照片，可證明車禍之經過。按汽車行駛時，駕駛人應注意
    車前狀況，並隨時採取必要之安全措施，道路交通安全規則
    第94條第3項訂有明文。而依前揭道路交通事故調查報告表
    所示當時天候為晴、路面乾燥、無缺陷，而依當時情形，並
    無不能注意之情事，竟疏未注意致擦撞使被害人人車倒地而
    輾過，被告之駕駛行為顯有過失。惟被害人支線未禮讓幹線
    ，應負擔大部分過失責任。
  (三)檢察官相驗筆錄、相驗屍體證明書及驗斷書，及彰化基督教
    醫院相驗病歷摘要，可證明被害人係受有「頭部外傷、胸部
    挫傷合併左側肋骨骨折出血及血胸、腹部鈍傷合併脾臟撕裂
    、小腸穿孔及大量出血」之傷害，因而致死，又被害人之死
    亡係因本件車禍撞擊所致，是被告之過失行為，與被害人之
    死亡結果間，亦具有相當因果關係。
  (四)又彰化縣警察局和美分局伸港派出所96年4月3日16時40分之
    報案紀錄，記載：警車於巡邏途中，有報案人稱前方有一名
    機車騎士摔倒在地，請協助。因而警方通知救護車將被害人
    先送和美鎮道周醫院，再轉送彰化基督教醫院處理。既然被
    害人無法站立，等待救援，可知受傷頗為嚴重。被告於檢察
    官偵訊中稱：肇事後被害人被移到路邊，坐在地上，沒有說
    話，被告逕自離去。被告既然知道自己肇事，被害人狀態無
    法自理，只能坐在路邊，被告卻碰撞後不加救治，堪認被告
    當時已知致人受傷，未即時救護，而逕行駕車逃逸之事實，
    亦堪認定。
  (五)本件事證已明，被告上開犯行均堪認定，應依法論科。
三、論罪科刑：
  (一)核被告甲○○所為，係犯刑法第276條第1項過失致死罪及同
    法第185條之4之駕駛動力交通工具肇事致人死傷逃逸罪。被
    告所犯前開二罪間，犯意各別，行為互殊，應予分論併罰。
  (二)爰審酌：被告雖然過失責任較被害人輕，但所造成之危害嚴
    重，無可彌補，惟考量被告前無犯罪科刑紀錄，有台灣高等
    法院被告前案紀錄表可稽，素行尚可，且已與被害人家屬達
    成民事和解，犯後坦承一切犯行，態度良好等一切情狀，分
    別量處如主文所示之刑。
  (三)又被告所犯二罪，均在96年4月24日之前，均合於中華民國
    九十六年罪犯減刑條例第2條第1項第3款規定，應予減刑，
    爰依該條例第7條第1項減刑如主文，並依同條例第10條第1
    項定應執行刑。
  (四)末查被告前未曾受有期徒刑以上刑之宣告，已如前述，其誤
    觸刑章，犯後復知悔悟，而與被害人家屬和解，經此科刑教
    訓之後，當知戒慎而無再犯之虞，本院認所宣告之刑以暫不
    執行為適當，爰宣告緩刑2年，以勵自新。
四、適用法條：
  (一)刑事訴訟法第273條之1第1項、第299條第1項前段。
  (二)刑法第185條之4、第276條第1項、第51條第5款、第74條第1
    項第1款，刑法施行法第1條之1。
  (三)中華民國96年罪犯減刑條例第2條第1項第3款、第7條、第10
    條第1項。
本案經檢察官張尹敏到庭執行職務。
中　　華　　民　　國　　96　　年　　11　　月　　23　　日
                  刑事第三庭    法  官  葉明松
以上正本證明與原本無異。
如不服本判決，應於判決送達後10日內，向本院提出上訴書狀，
上訴書狀應「敘述具體上訴理由」，並按他造當事人之人數附繕
本。「切勿逕送上級法院」。
告訴人或被害人對於判決如有不服具備理由請求檢察官上訴者，
其上訴期間之計算係以檢察官收受判決正本之日期為準。
中　　華　　民　　國　　96　　年　　11　　月　　23　　日
                                書記官  魏嘉信
附錄法條：
中華民國刑法第276條第1項
因過失致人於死者，處2年以下有期徒刑、拘役或2千元以下罰金
。
中華民國刑法第185條之4
駕駛動力交通工具肇事，致人死傷而逃逸者，處6月以上5年以下
有期徒刑。
